【裁判字號】    97,訴,1163
【裁判日期】    971023
【裁判案由】    違反毒品危害防制條例
【裁判全文】
臺灣屏東地方法院刑事判決              97年度訴字第1163號
公  訴  人  臺灣屏東地方法院檢察署檢察官
被      告  甲○○
                    （另案臺灣屏東監獄竹田分監執行中）
上列被告因違反毒品危害防制條例案件，經檢察官提起公訴（97
年度毒偵字第1739號），茲因被告就被訴事實為有罪之陳述，經
告知簡式審判程序意旨，並聽取公訴人及被告之意見後，本院合
議庭裁定由受命法官獨任依簡式審判程序審理，判決如下：
    主  文
甲○○施用第一級毒品（事實欄一(一)所示），累犯，處有期徒刑
壹年肆月；又施用第一級毒品（事實欄一(二)所示），累犯，處有
期徒刑壹年貳月；應執行有期徒刑貳年肆月。
    事  實
一、甲○○有麻藥、煙毒、竊盜、毒品等多次犯罪經法院判刑確
    定之紀錄，最近一次經有期徒刑執行完畢情形如下：
  (一)民國94年間因施用第一級毒品而違反毒品危害防制條例案件
    ，經臺灣高等法院高雄分院94年度上訴字第1255號（本院94
    年訴第567 號）判處有期徒刑1 年6 月確定。
  (二)94年間另犯竊盜罪，經本院94年度易字第268 號判處有期徒
    刑1 年2 月確定，並與上開(一)所示之刑，合併經臺灣高等法
    院高雄分院95年度聲字第269 號裁定應執行有期徒刑2 年6
    月，於94年7 月27日入監執行，96年5 月10日因縮刑假釋出
    監，96年8月28日期滿未經撤銷假釋而執行完畢。
二、又其前因施用毒品案件，經本院89年度毒聲字第566 號裁定
    令入勒戒處所施予觀察、勒戒，於89年3 月4 日入所執行，
    因有繼續施用毒品傾向，經本院89年度毒聲字第815 號裁定
    令入戒治處所施予強制戒治，89年4 月13日轉入執行，因無
    繼續施用毒品傾向，經本院89年度毒聲字第1916號裁定停止
    戒治，所餘期間付保護管束，於89年9 月5 日出所，90年4
    月3 日期滿未經撤銷停止戒治執行完畢。嗣又因施用毒品案
    件，經本院92年度毒聲字第300 號裁定令入戒治處所施予強
    制戒治，92年4 月7 日入所執行，因無繼續施用毒品傾向，
    經本院92年度毒聲字第1094號裁定停止戒治，所餘期間付保
    護管束，於92年9 月3 日出所，93年4 月6 日期滿未經撤銷
    停止戒治執行完畢。
三、詎其經前開有期徒刑及強制戒治執行完畢後5 年內，仍不知
    悔改，復分別基於施用第一級毒品之犯意，先後於：(一)97年
    4 月17日晚間某時，在其位於屏東縣里港鄉○○村○○路1
    號之9 住處內，以皮下注射之方式（針筒於查獲前已經丟棄
    而滅失），施用第一級毒品海洛因1 次。嗣為警於97年4 月
    18日上午7 時50分許，在屏東縣里港鄉○○村○○路、九里
    路口盤查時，發現為毒品調驗人口而依法採尿查獲；(二)97年
    5 月26日下午1 時30分許，在其上址住處內，以相同方式（
    針筒於查獲前亦已經丟棄而滅失），另施用第一級毒品海洛
    因1 次。嗣於97年5 月26日下午2 時許，因另案為警在其上
    址住處執行拘提時，向警員自首施用海洛因而接受裁判。其
    兩次查獲經採尿送驗結果，均呈嗎啡即海洛因經人體水解代
    謝產物陽性反應。
四、案經屏東縣警察局里港分局報告臺灣屏東地方法院檢察署檢
    察官偵查起訴。
    理  由
一、前揭施用第一級毒品海洛因之犯罪事實，業據被告甲○○於
    本院審理時自承不諱，其前揭時地2 次查獲後，分別經採尿
    送臺灣檢驗科技股份有限公司、正修科技大學超微量研究科
    技中心以氣相層析質譜儀法（GC／MS）檢驗結果，均呈海洛
    因經人體代謝之產物，即可待因、嗎啡陽性反應，有臺灣檢
    驗科技股份有限公司97年6 月12日，編號KＺ000000000000號
    濫用藥物尿液檢驗報告、正修科技大學超微量研究科技中心
    97年6 月16日，編號R00-0000-000號檢驗報告存卷可按，均
    為鑑定機關本於專業知識暨以精密儀器測試後所得之結論，
    自可憑信。被告甲○○自白施用海洛因，堪信與事實相符。
二、被告甲○○前因施用毒品案件，經本院89年度毒聲字第566
    號裁定令入勒戒處所施予觀察、勒戒，於89年3 月4 日入所
    執行，因有繼續施用毒品傾向，經本院89年度毒聲字第815
    號裁定令入戒治處所施予強制戒治，89年4 月13日轉入執行
    ，因無繼續施用毒品傾向，經本院89年度毒聲字第1916號裁
    定停止戒治，所餘期間付保護管束，於89年9 月5 日出所，
    90 年4月3 日期滿未經撤銷停止戒治執行完畢。嗣又因施用
    毒品案件，經本院92年度毒聲字第300 號裁定令入戒治處所
    施予強制戒治，92年4 月7 日入所執行，因無繼續施用毒品
    傾向，經本院92年度毒聲字第1094號裁定停止戒治，所餘期
    間付保護管束，於92年9 月3 日出所，93年4 月6 日期滿未
    經撤銷停止戒治執行完畢，有臺灣高等法院被告前案紀錄表
    、臺灣屏東地方法院檢察署刑案資料查註紀錄表、全國施用
    毒品案件紀錄表、受觀察勒戒人毒品及前科紀錄簡列表各1
    份在卷可按，其經強制戒治執行完畢，5 年內再犯本件施用
    第一級毒品海洛因之犯罪事證已臻明確，應依法論科。
三、按海洛因為毒品危害防制條例第2 條第2 項第1 款規定之第
    一級毒品，除法律另有規定者外，不得持有、施用。核被告
    甲○○前開事實欄一(一)、一(二)兩部分所為，均係犯毒品危害
    防制條例第10條第1 項之施用第一級毒品罪。其因施用而持
    有海洛因之低度行為，均應為施用之高度行為所吸收，不另
    論罪。被告甲○○前因施用第一級毒品而違反毒品危害防制
    條例案件，經臺灣高等法院高雄分院94年度上訴字第1255號
    （本院94年訴第567 號）判處有期徒刑1 年6 月確定；又因
    犯竊盜罪，經本院94年度易字第268 號判處有期徒刑1 年2
    月確定，並與上開案件所示之刑，合併經臺灣高等法院高雄
    分院95年度聲字第269 號裁定應執行有期徒刑2 年6 月，於
    94年7 月27日入監執行，96年5 月10日因縮刑假釋出監，96
    年8 月28日期滿未經撤銷假釋而執行完畢，有臺灣高等法院
    被告前案紀錄表及臺灣屏東地方法院檢察署刑案資料查註紀
    錄表各1 份在卷可按，其5 年之內再因故意犯有期徒刑以上
    刑之本罪，均為累犯，應依法加重其刑。又其事實欄一(二)部
    分所示犯行，係在另案為警依法執行拘提時，於警員尚未發
    現其犯罪嫌疑前，自首犯罪而接受裁判，有警卷內偵查報告
    可稽，依刑法第62條前段規定，減輕其刑。其就事實欄一(二)
    部分所示犯行，兼有刑之加重減輕事由，依法先加後減。另
    刑罰法規所規定各該特定犯罪，除有原已集合多數犯行為構
    成要件行為態樣或其他特別規定者外，行為人主觀上僅須具
    備對於法條規定各該構成要件之「認識」及「意欲」（即構
    成要件之「知」與「欲」），其主觀不法構成要件即已該當
    ，至其動機或在個案中誘發多次行為之共同主觀意向聯繫（
    如概括、整體犯意等）為何，要非所問，今被告甲○○前開
    2 次施用第一級毒品犯行既均具備完整並可獨立區隔之主、
    客觀不法構成要件，應各自成立並論以數罪而分論併罰之。
四、爰審酌被告甲○○之年齡、品行、智識能力、犯罪手段、行
    為對法益造成侵害之程度，其為60年12月24日出生、受有專
    科肄業教育程度、業商之人，為本件犯罪時年36歲，有警詢
    年籍等資料附卷可參，並據其在本院審理時自陳在卷，正值
    青壯，又其前案紀錄除上開構成施用毒品訴追條件及累犯之
    要件，不再重複評價者外，尚有：(一)80年間因違反麻醉藥品
    管理條例案件，經本院80年度訴字第312 號判處有期徒刑4
    月確定，於81年1 月28日易科罰金執行完畢；(二)86年間因煙
    毒、麻藥案件，經本院86年度訴字第566 號判處有期徒刑3
    年3 月、6 月，應執行有期徒刑3 年7 月確定，於86年12月
    16日入監執行，88年7 月29日因縮刑假釋出監，嗣經撤銷假
    釋，於89年9 月5 日入監執行殘刑有期徒刑1 年7 月13日，
    91年4 月14日期滿出監執行完畢；(三)91年間犯竊盜罪，經本
    院91年度易字第1114號判處有期徒刑8 月確定；(四)92年間犯
    竊盜罪，經本院92年度屏簡字第183 號判處有期徒刑3 月確
    定；(五)92年因施用毒品而違反毒品危害防制條例案件，經本
    院92年度訴字第169 號判處有期徒刑10月確定，並與前開(三)
    、(四)所示之刑，經本院92年度聲字第869 號裁定合併應執行
    有期徒刑1 年6 月，於92年3 月27日入監執行，93年12月5
    日期滿出監執行完畢；嗣其經前開構成累犯要件之刑執行完
    畢後，至本件判決前，復已因：(六)96年間犯施用第一級毒品
    罪，經本院96年度訴字第1256號判處有期徒刑1年確定；(七)
    96年間犯施用第一級毒品罪，經本院96年度訴字第1429號判
    處有期徒刑9 月確定；(八)97年間犯施用第一級毒品罪，經本
    院97年度訴字第507 號、第640 號判處有期徒刑10月、10月
    ，應執行有期徒刑1 年6 月確定；(九)97年間犯竊盜罪，經本
    院97年度易字第404 號判處有期徒刑4 月、5 月，應執行有
    期徒刑7 月確定；(十)97年間因犯竊盜罪，經本院97年度簡字
    第1102號判處有期徒刑5 月確定。上開(六)、(七)、(八)、(九)、(十)
    部分所示之刑，並已於97年6 月2 日入監執行，有臺灣高等
    法院被告前案紀錄表及臺灣屏東地方法院檢察署刑案資料查
    註紀錄表各1 份在卷可按，素行不良，茲就其施用毒品之犯
    罪類型，雖有認為僅屬自戕行為，並未涉侵害他人法益者，
    惟姑不論此見與我國現行刑事立法除就行為人藉自殘行為達
    到其他侵害國家、社會法益結果之目的，而在相關特別立法
    如妨害兵役治罪條例等特別法中定以處罰之規定外，向不加
    罰於單純自殘，甚或自殺行為所表彰之規範體系價值觀念相
    左，況毒品危害防制條例第10條所規定對施用毒品行為之處
    罰，其法定刑猶相當，或更甚（如施用第一級毒品罪）於刑
    法中關於故意「傷害他人」規定罪責，舉輕明重，足徵其規
    範保護之法益，原不在該「自戕」行為本身所造成行為人個
    人身體健康之有形侵害。蓋民主法治國家之所異於獨裁、集
    權社會，其國家政策、社會發展，均取決於以全體公民個人
    意志累積形成之群體意志，凡公民不分性別、學歷、職業、
    貧富、愚智，任由鴻儒碩彥至販夫走卒，其個人意志之表現
    就群體意志決定之形成，均屬等值，直接影響國家、社會整
    體之命運，至關重要，則個人基於自主、健全意思所表現之
    公民意志，不分良窳，均應尊重，然若有藉不正手段影響他
    人或自陷個人健全自主意志不能正常形成、表現者，不僅直
    接侵蝕公民群體意志形成之基礎，迫令其他自重慎行大眾均
    須承受建立在該不健全基礎形成之公共政策、社會生活品質
    之結果，對於國家、社會法益及人民全體利益，猶已構成危
    害，是如投票受賄罪所規範者，即在禁止公民匯集個人自主
    意志以形成群體意志之過程受不當影響及控制，即為適例。
    今毒品除可對個人身體健康造成有形傷害外，就人之身體及
    精神形成高度成癮性及依賴性，猶足以抑制個人表現其本於
    心性能力所為自主意志之決定，並進而造成群體意志表現遭
    不當扭曲之危險，直接影響國家、社會之發展，侵害至鉅，
    斷非僅止於個人健康之危害，被告甲○○迭因施用毒品而經
    觀察、勒戒、強制戒治及刑之執行矯治，多次身繫囹圄，未
    幾仍重蹈覆轍，除徵其守法觀念薄弱，堪認已施用毒品成習
    ，積重難返，對其個人身心、家庭及國家、社會之危害非輕
    ，並考量其犯罪施用毒品之情節，及其犯罪經查獲後，尚能
    坦認犯行，態度尚可等一切情狀，各量處如主文所示之刑，
    並定其應執行之刑，以資儆懲。
五、未扣案而供被告本件施用海洛因犯罪使用之注射針筒，除據
    被告甲○○供稱於查獲前已經丟棄而滅失，依現有卷證復不
    能證明其尚存在，爰不另為沒收之諭知，附此敘明。
據上論斷，依刑事訴訟法第273 條之1 第1 項、第299 條第1 項
前段，毒品危害防制條例第10條第1 項，刑法第11條前段、第47
條第1 項、第62條前段、第51條第5 款，判決如主文。
本案經檢察官簡志祥到庭執行職務
中    華    民    國    97    年    10    月    23    日
                  刑事第二庭    法  官  陳松檀
以上正本證明與原本無異。
如不服本判決應於收受本判決送達後10日內向本院提出上訴書狀
，其未敘述上訴理由者，並得於提起上訴後10日內向本院補提理
由書狀（均須按他造當事人之人數附繕本）「切勿逕送上級法院
」。
中    華    民    國    97    年    10    月    23    日
                                書記官  黃佳惠
附錄本件判決引用之法條：
毒品危害防制條例第10條
施用第一級毒品者，處6 月以上5 年以下有期徒刑。


司法院資訊處製作；財團法人民間司法改革基金會備份。
